【裁判字號】    97,消債抗,1
【裁判日期】    971002
【裁判案由】    抗告事件
【裁判全文】
臺灣花蓮地方法院民事裁定             97年度消債抗字第1號
抗  告  人  甲○○
                      7樓
上列當事人聲請更生事件，對於中華民國97年6月16日本院97年
度消債更字第50號裁定提起抗告，本院裁定如下：
    主  文
抗告駁回。
抗告費用新台幣壹仟元由抗告人負擔。
    理  由
一、抗告意旨略以：抗告人雖設籍於高雄縣，但自民國97年1月
    即舉家搬遷至花蓮縣豐濱鄉，抗告人及配偶李景文均在花蓮
    縣豐濱鄉煜峰營造有限公司任職中，足證抗告人舉家搬遷至
    花蓮縣豐濱鄉工作並為長期居所地，本件自應由鈞院管轄，
    並聲明求為廢棄原裁定。
二、按更生及清算事件專屬債務人住所地之地方法院管轄，消費
    者債務清理條例第5條第1項定有明文。而上開規定所謂「住
    所」，應依民法第20條第1項之規定定其意義，故依一定之
    事實，足認以久住之意思，住於一定之區域者，即為設定其
    住所於該地。蓋我國民法關於住所之設定，兼採主觀主義及
    客觀主義之精神，倘主觀上有久住一定區域之意思，客觀上
    有住於一定區域之事實，該一定之區域即為住所（最高法院
    28年滬上字第112號、27年上字第2454號判例及93年台抗字
    第393號裁判意旨參照）。
三、查抗告人之戶籍設在高雄市○鎮區○○街168之9號7樓，有
    個人基本資料查詢結果、戶籍謄本等可參，而依抗告人戶籍
    謄本記載，其出生地在高雄市，於92年5月30日與李景文結
    婚，出生後至今戶籍地均在高雄市，有戶籍謄本足憑。戶籍
    地址固非為認定住所之唯一標準，然抗告人數十年來之戶籍
    地均在高雄，現仍設籍於高雄市，客觀上有住於高雄市之事
    實，主觀上亦足認有久住之意思，依據前述說明，應可認其
    戶籍址為其住所。縱抗告人於97年1月因任職於花蓮縣境之
    公司而舉家搬遷至花蓮縣豐濱鄉公司提供之住宿房屋屬實，
    然抗告人係因職業關係而搬至花蓮縣，且居住期間至今僅有
    8個月，如因就業場所變更，亦有搬離現住地之可能，故其
    任職公司提供之住處，主客觀上均難認抗告人有久住該處之
    意思及事實，該處顯非抗告人之住所，仍應以抗告人之戶籍
    地為其住所地。因此本院就抗告人之更生聲請，即無管轄權
    ，而應移由台灣高雄地方法院管轄。原審以此為由而為移轉
    管轄之裁定，並無不合，抗告人指摘原裁定不當，求予廢棄
    ，為無理由，應予駁回。
四、據上論結，本件抗告為無理由，依消費者債務清理條例第15
    條、民事訴訟法第495條之1第1項、第449條第1項，裁定如
    主文。
中    華    民    國    97    年    10    月    2     日
                      臺灣花蓮地方法院民事庭
                          審判長法官  湯文章
                          法      官  劉柏駿
                          法      官  楊碧惠
以上正本係照原本作成。
本裁定不得再抗告。
中    華    民    國    97    年    10    月    3     日
                          法院書記官  紀龍年


司法院資訊處製作；財團法人民間司法改革基金會備份。
